【裁判字號】    99,交聲,505
【裁判日期】    990526
【裁判案由】    聲明異議
【裁判全文】
臺灣臺南地方法院交通事件裁定         99年度交聲字第505號
處分機關  交通部公路總局嘉義區監理所臺南監理站
異議人即
受處分人  甲○○
上列異議人即受處分人因違反道路交通管理處罰條例案件，對於
交通部公路總局嘉義區監理所臺南監理站民國99年4 月12日所為
之裁決處分（處分案號：嘉監南字第裁74-NE0000000號），聲明
異議，本院裁定如下：
    主  文
原處分撤銷。
甲○○汽車駕駛人，駕駛汽車不遵守道路交通標線之指示，處罰
鍰新臺幣玖佰元。
    理  由
一、原處分意旨略以：異議人即受處分人甲○○（下稱異議人）
    駕駛車牌號碼876-NV號營業一般小客車，於民國99年1 月3
    日7 時4 分許，行經高雄縣路竹鄉○○路（高苑科技大學）
    前路口處闖紅燈，經高雄縣政府警察局湖內分局員警由該路
    口所設置之自動照相儀器拍照後逕行製單舉發，嗣經移送機
    關即交通部公路總局嘉義區監理所臺南監理站，依道路交通
    管理處罰條例第53條第1 項及第63條第1 項第3 款等規定，
    裁處異議人罰鍰新臺幣（下同）2,700 元，並記違規點數3
    點等處分。
二、本件聲明異議意旨略以：本件違規地點設置紅綠燈故障，黃
    燈亮不到一秒鐘就變紅燈，所以煞車不及才越線，絕無闖紅
    燈之意念。故不能僅以二張照片就裁決異議人為闖紅燈，異
    議人之車輛於斑馬線前就停止了，為此聲明異議等語。
三、按汽車駕駛人行經有燈光號誌管制之交岔路口闖紅燈者，處
    1,800 元以上5,400 元以下罰鍰；汽車駕駛人，違反第53條
    之規定者，除依原條款處罰鍰外，並記違規點數3 點，道路
    交通管理處罰條例第53條第1 項、第63條第1 項第3 款分別
    定有明文。次按駕駛人駕駛汽車，應遵守道路交通標誌、標
    線、號誌之指示；汽車駕駛人，駕駛汽車不遵守道路交通標
    誌、標線、號誌之指示，而本章各條無處罰之規定者，處90
    0 元以上1,800 元以下罰鍰，道路交通安全規則第90條前段
    、道路交通管理處罰條例第60條第2 項第3 款亦分別定有明
    文。而「圓形紅燈」之行車管制號誌係表示禁止車輛通行，
    並不得超越停止線或進入路口；另劃設於道路上，設於已設
    有「停車再開」標誌或設有號誌之交岔路口，鐵路平交道或
    行人穿越道之前方及左彎待轉區之前端，寬30至40公分之白
    色實線，為停止線，用以指示行駛車輛停止之界限，車輛停
    止時，其前懸部分不得伸越該線，道路交通標誌標線號誌設
    置規則第206 條第5 款第1 目、第170 條第1 項、第2 項亦
    有明文。
四、經查：
(一)異議人駕駛車牌號碼876-NV號營業一般小客車，於99年1 月
    3 日7 時4 分許，行經高雄縣路竹鄉○○路（高苑科技大學
    ）前路口處闖紅燈，經高雄縣政府警察局湖內分局員警由該
    路口所設置之自動照相儀器拍照後逕行製單舉發等情，有高
    雄縣政府警察局高縣警交字第NE0000000 號舉發違反道路交
    通管理事件通知單1 紙及違規採證照片2 幀附卷可稽。
(二)至於有關「闖紅燈」行為之認定，「道路交通管理處罰條例
    」中因未見相關之解釋，交通部乃於82年3 月27日召開研商
    闖紅燈認定標準會議，並依該次會議紀錄發布交通部82年4
    月22日交路字第009811號函為執法單位參考，其重要內容如
    下：「(一)車輛面對圓形紅燈時仍逕予穿越路口至銜接路段
    ，含左轉、直行、迴轉及右轉（依箭頭綠燈允許行駛者除外
    ）即視為闖紅燈之行為。(二)有繪設路口範圍者：車輛無視
    於紅燈警示，有穿越路口之意圖，而車身已伸入路口範圍亦
    視同闖紅燈；若僅伸越停止線而未達路口範圍者，則視為不
    遵守標線指示。(三)無繪設路口範圍者：以車輛無視於紅燈
    號誌，而有穿越路口之企圖，其車身並已伸越停止線並足以
    妨害其他方向人（若有行人穿越道）、車通行者亦以闖紅燈
    論處；若僅車身伸越停止線則以不遵守標線指示視之。．．
    ．」。），是車輛之車身是否已伸入路口範圍，雖為其闖越
    紅燈之審視標準之一，惟仍須審酌行為人主觀上是否有穿越
    路口之意圖，若其主觀上並無穿越路口之意圖，則尚難以闖
    紅燈之罰則相繩。
(三)而觀諸卷附2 幀違規採證照片，其在紅燈亮起後3.8 秒時，
    異議人所駕駛之上開營業小客車之前輪已越過停止線，後輪
    則在停止線上；嗣於紅燈亮起後4.6 秒拍攝第2 張照片時，
    其車身僅些許向前位移，尚未伸入行人穿越道斑馬線，僅足
    認定該違規車輛車身已超越停止線，而無侵入行人穿越道之
    情形，難認妨害其他方向人、車通行。另參酌上開第2 幀違
    規採證照片之資料欄數據雖顯示「V=20」表示該違規車輛之
    車速為20公里，惟該違規車輛車速甚低處於隨時可煞停之狀
    態，且違規車輛車尾煞車燈俱已亮起，益徵異議人當時業已
    採取煞車動作，難謂異議人主觀上有何闖越紅燈穿越路口之
    意圖。從而，本件違規除上開違規採證照片2 幀外，尚乏其
    他證據足資認定異議人駕駛上開營業小客車於紅燈亮起後確
    有穿越路口之意圖，揆諸前揭說明，自難遽認異議人有闖紅
    燈之違規行為，應僅構成不遵守停止線之標線指示之違規行
    為，至為灼然。
五、綜上所述，異議人於上述時、地，僅有不遵守停止線之標線
    指示之違規行為，移送機關認異議人有駕車行經有燈光號誌
    管制之交岔路口闖紅燈之行為，而依道路交通管理處罰條例
    第53條第1 項及第63條第1 項第3 款規定，裁處異議人2,70
    0 元罰鍰及記違規點數3 點，實有違誤，自應由本院裁定將
    原處分撤銷，另依違反道路交通管理處罰條例第60條第2 項
    第3 款之規定及違反道路交通管理事件統一裁罰基準表之相
    關內容，以異議人於期限內到案聽候裁決，而對異議人處以
    基準表內所定之最低額罰鍰900 元，以資適法。
六、據上論斷，應依道路交通管理處罰條例第87條第2 項、第60
    條第2 項第3 款，道路交通案件處理辦法第20條前段，裁定
    如主文。
中    華    民    國    99    年    5     月    26    日
                  交通法庭法  官  鄭燕璘
以上正本證明與原本無異。
如不服本裁定應於送達後5日內向本院提出抗告狀（應附繕本）
。
                          書記官  蔡明峰
中    華    民    國    99    年    5     月    26    日

司法院資訊處製作；財團法人民間司法改革基金會備份。
